臺灣屏東地方法院刑事判決　　　　　　　110年度訴字第190號
公　訴　人　臺灣屏東地方檢察署檢察官
被　　　告　林旻蓉




上列被告因妨害公務案件，經檢察官提起公訴（110 年度偵字第
2607號），被告於準備程序期日就被訴事實為有罪陳述，本院合
議庭裁定由受命法官獨任進行簡式審判程序，判決如下：
    主  文
林旻蓉犯駕駛動力交通工具妨害公務執行罪，累犯，處有期徒刑
捌月。
    事  實
一、林旻蓉前於民國110 年2 月26日經臺灣屏東地方檢察署發布
    通緝，其於110 年3 月4 日0 時10分許，駕駛車牌號碼000-
    0000號自用小客車（下稱A 車），行經屏東縣屏東市復興南
    路一段94巷時，適屏東縣政府警察局屏東分局崇蘭派出所員
    警戴高瑜、陳泰融於該處執行巡邏勤務，林旻蓉為免其通緝
    身分遭查獲，即駕車加速逃逸，戴高瑜遂騎乘車牌號碼000-
    000 號警用巡邏機車（下稱警車）尾隨A 車至屏東縣○○市
    ○○○路○段00巷0 號前，並將警車停放於A 車前方，示意
    林旻蓉停車受檢。詎林旻蓉明知戴高瑜係具有法定職務而依
    法執行公務之公務員，竟基於駕駛動力交通工具妨害公務及
    損壞公務員職務上掌管物品之犯意，駕駛A 車衝撞警車，並
    撞擊至路邊傅奕豪所停放之車牌號碼0000-00 號自小客車（
    涉犯毀損罪嫌部分，未據告訴）後逃逸，而以此方式對於依
    法執行職務之公務員施強暴行為，並致警車前下導流板、左
    右後視鏡、右側條板、左右煞車拉桿、手柄前後蓋、轉向手
    柄組總成、紅色警示燈等零件損壞（涉犯毀損罪嫌部分，未
    據告訴），經支援警力到場後，員警方於同日0 時38分許，
    在屏東縣屏東市互助街17巷16弄之鎮隆宮前空地逮捕已下車
    逃逸並躲藏之林旻蓉。
二、案經屏東縣政府警察局屏東分局報告臺灣屏東地方檢察署檢
    察官偵查起訴。
    理  由
一、本案被告林旻蓉所犯係死刑、無期徒刑、最輕本刑為3 年以
    上有期徒刑以外之罪，其於準備程序中就被訴事實為有罪之
    陳述，經法官告知簡式審判程序之旨，並聽取當事人之意見
    後，本院認為適宜由受命法官獨任進行簡式審判程序。
二、上開事實，業據被告於本院審理中坦承不諱（本院卷第75、
    78、83頁），並有警製偵查報告、職務報告、車輛肇事報告
    表、肇事現場略圖、車輛詳細資料報表、公路監理電子閘門
    證號查詢汽車駕駛人結果、現場照片、行車紀錄器錄影畫面
    翻拍照片、道路交通事故照片、屏東縣政府警察局屏東分局
    110 年5 月4 日屏警分偵字第11031663600 號函暨職務報告
    、玉春機車行維修單、車輛照片等件在卷可稽（警卷第11-1
    3 、43-87 頁；本院卷第47-53 頁），堪認被告上開任意性
    自白核與客觀事實相符，可以採信。是本案事證明確，被告
    犯行堪以認定，自應依法論科。
三、論罪科刑
  ㈠按刑法第135 條第1 項之罪，以對於公務員依法執行職務時
    施強暴脅迫為要件。此之所謂施強暴，不以對於公務員之身
    體直接實施暴力為限，凡以公務員為目標，而對物或對他人
    施暴力，其結果影響及於公務員之執行職務者，亦屬之；且
    所稱「強暴」，係指一切有形力即物理力之行使，不問其係
    對人或對物為之均包括在內（最高法院84年度台非字第333
    號、82年度台上字第608 號判決意旨參照）。次按刑法第13
    8 條之損壞公務員職務上掌管之物品罪，要對於公務員職務
    上所掌管之物品，有毀棄、損壞、隱匿或致令不堪用之任一
    行為，罪即成立，不以兼具為限；且所謂損壞係指使物品因
    損壞而喪失其一部或全部效用者而言。從而物之全部效用因
    損壞而喪失者固屬之，如僅受部分損壞而喪失部分效用者，
    亦與該罪構成要件該當（最高法院94年度台上字第129 號、
    98年度台上字第2884號判決意旨參照）。查本案被告於員警
    執行公務時，駕車衝撞警員依法執行勤務所用之巡邏機車，
    顯然係對於公務員依法執行職務時施強暴行為無疑；又被告
    駕車衝撞之行為復造成警車前下導流板、左右後視鏡、右側
    條板、左右煞車拉桿、手柄前後蓋、轉向手柄組總成、紅色
    警示燈等零件毀損而不堪使用，減損上開零件之功能及作用
    ，並造成修復或更換零件之財物損失，自足成立損壞公務員
    職務上掌管之物品罪。是核被告所為，係犯刑法第135 條第
    3 項第1 款之駕駛動力交通工具妨害公務執行罪，及同法第
    138 條之損壞公務員職務上掌管之物品罪。被告以一行為同
    時觸犯上開2 罪，為想像競合犯，應依刑法第55條之規定，
    從一重之駕駛動力交通工具犯妨害公務執行罪處斷。
  ㈡又被告前因施用毒品案件，經本院以105 年度審易字第590
    號判決判處有期徒刑4 月確定，於106 年8 月1 日徒刑執行
    完畢等情，有臺灣高等法院被告前案紀錄表存卷可參。則被
    告受徒刑執行完畢後，5 年內故意再犯本案有期徒刑以上之
    罪，為累犯，應依刑法第47條第1 項規定加重其刑。至於司
    法院釋字第775 號解釋，依解釋文及理由之意旨，係指構成
    累犯者，不分情節，一律加重最低本刑，於不符合刑法第59
    條所定要件之情形下，致生行為人所受之刑罰超過其所應負
    擔罪責之個案，不符罪刑相當原則、比例原則。於此範圍內
    ，在修正前，為避免發生上述罪刑不相當之情形，法院就該
    個案應裁量是否加重最低本刑；依此，該解釋係指個案應量
    處最低法定刑、又無法適用刑法第59條在內減輕規定之情形
    ，法院應依此解釋意旨裁量不予加重最低本刑（最高法院10
    8 年度台上字第338 號判決要旨參照），本案依被告累犯及
    本案之犯罪情節，並無上開情事，自應依累犯規定加重其刑
    ，附此敘明。
  ㈢爰審酌被告於員警依法執行職務時，以駕駛A 車衝撞警車之
    方式對員警施加暴力，並損壞公物，嚴重蔑視國家公權力，
    影響公務順利執行，且危害員警執行職務之嚴正性及執法尊
    嚴，所為誠值非難；惟念及被告犯後尚能坦承犯行，並與遭
    受財產上損害之屏東縣政府警察局達成和解，此有和解筆錄
    附卷可稽（本院卷第87-88 頁），堪認被告犯後態度良好；
    兼衡被告之前案素行（見卷附臺灣高等法院被告前案紀錄表
    ，累犯部分不重覆評價），及其於本院審理中自陳之家庭、
    生活、經濟與工作狀況（本院卷第84頁）等一切情狀，就其
    所犯量處如主文所示之刑。
據上論斷，應依刑事訴訟法第273 條之1 第1 項、第299 條第1
項前段，刑法第135 條第3 項第1 款、第138 條第1 項、第55條
、第47條第1 項，刑法施行法第1 條之1 第1 項，判決如主文。
本案經檢察官吳文書提起公訴，檢察官楊婉莉到庭執行職務。
中    華    民    國   110    年    10    月    13    日
                  刑事第五庭  法  官  江永楨
以上正本證明與原本無異。
如不服本判決應於收受判決後20日內向本院提出上訴書狀，並應
敘述具體理由。其未敘述上訴理由者，應於上訴期間屆滿後20日
內向本院補提理由書(均須按他造當事人之人數附繕本)「切勿逕
送上級法院」。
中    華    民    國  110     年    10    月    13    日
                              書記官  林祥玉
　
附錄論罪科刑法條：
中華民國刑法第135條
對於公務員依法執行職務時，施強暴脅迫者，處三年以下有期徒
刑、拘役或三十萬元以下罰金。
意圖使公務員執行一定之職務或妨害其依法執行一定之職務或使
公務員辭職，而施強暴脅迫者，亦同。
犯前二項之罪而有下列情形之一者，處六月以上五年以下有期徒
刑：
一、以駕駛動力交通工具犯之。
二、意圖供行使之用而攜帶兇器或其他危險物品犯之。
犯前三項之罪，因而致公務員於死者，處無期徒刑或七年以上有
期徒刑；致重傷者，處三年以上十年以下有期徒刑。
中華民國刑法第138條
毀棄、損壞或隱匿公務員職務上掌管或委託第三人掌管之文書、
圖畫、物品，或致令不堪用者，處五年以下有期徒刑。